【裁判字號】    96,訴,1783
【裁判日期】    970701
【裁判案由】    違反毒品危害防制條例
【裁判全文】
臺灣臺南地方法院刑事判決              96年度訴字第1783號
公  訴  人  臺灣臺南地方法院檢察署檢察官
被      告  乙○○
上列被告因違反毒品危害防制條例案件，經檢察官提起公訴（96
年度偵字第15640 號），本院依簡式審判程序判決如下：
    主  文
乙○○施用第一級毒品，累犯，處有期徒刑捌月。
扣案之第一級毒品海洛因壹包（驗前含袋重零點壹玖貳公克、驗
後含袋重零點壹捌貳公克）沒收銷燬之、扣案之注射針筒壹支沒
收。
    事  實
一、乙○○前於民國92年間因施用毒品案件，經臺灣臺南地方法
    院檢察署檢察官聲請本院以92年度毒聲字第991 號刑事裁定
    送勒戒處所觀察、勒戒執行完畢後，認無繼續施用毒品傾向
    ，經臺灣臺南地方法院檢察署檢察官於92年6 月23日以92年
    度毒偵字第1036號不起訴處分書為不起訴處分確定。嗣於93
    年、94間因違背安全駕駛致公共危險罪、施用第一級毒品及
    第二級毒品案件，分經本院以93年度交簡字第1954號刑事判
    決及93年度訴字第1377號刑事判決分別判處有期徒刑4 月、
    8 月、2 月確定，經定其應執行刑為有期徒刑1 年，於95年
    2 月28日縮刑期滿執行完畢。
二、乙○○明知海洛因係業經公告列為毒品危害防制條例第2 條
    第2 項第1 款之第一級毒品，不得非法持有、施用，詎仍不
    知所悔改、戒除施用毒品習性，基於施用第一級毒品海洛因
    之犯意，於96年10月22日19時許至20時許止之某時，在臺南
    市東區某廟宇廁所內，以將第一級毒品海洛因置於注射針筒
    加水稀釋，再以針筒注射至體內之方式，施用第一級毒品海
    洛因1 次（起訴書原記載為96年10月12日22時10分許，為警
    採尿回溯26小時內之某時，在臺南地區某處，施用第一級毒
    品海洛因1 次，嗣經公訴檢察官於本院97年6 月19日準備程
    序期日當庭以言詞更正）。嗣於96年10月12日20時36分許，
    在臺南市○○○路○ 段2 號中油加油站公共廁所前，遭警合
    理懷疑其有犯罪之嫌疑或有犯罪之虞，予以查證身分，繼查
    獲其所有供其施用之第一級毒品海洛因1 包（淨重0.11公克
    、內含極微量第一級毒品海洛因殘留而無法析離之空包裝重
    0.18公克）及注射針筒1 支，並經其同意採集其尿液送往詮
    昕科技股份有限公司檢驗結果，呈嗎啡陽性反應，始悉上情
    。
三、案經臺南市警察局第六分局報請臺灣臺南地方法院檢察署檢
    察官偵查起訴。
    理  由
一、程序方面─
  (一)按除被告所犯為死刑、無期徒刑、最輕本刑為3 年以上有期
    徒刑之罪或高等法院管轄第一審案件者外，於法院行準備程
    序進行中，被告先就被訴事實為有罪之陳述時，審判長得告
    知被告簡式審判程序之旨，並聽取當事人、代理人、辯護人
    及輔佐人之意見後，裁定進行簡式審判程序；且受命法官行
    準備程序，與法院或審判長有同一之權限，刑事訴訟法第27
    3 條之1 第1 項及279 條第2 項前段分別定有明文。本件被
    告乙○○所為係犯死刑、無期徒刑、最輕本刑為3 年以上有
    期徒刑以外之罪，其於準備程序中就被訴事實為有罪之陳述
    ，經受命法官告知簡式審判程序之旨，並聽取公訴人、被告
    之意見後，本院認為適宜由受命法官獨任進行簡式審判程序
    。
  (二)簡式審判程序之證據調查，不受刑事訴訟法第159 條第 1項
    、第161 條之 2、第161 條之 3、第163 條之 1及第164 條
    至第170 條規定之限制，亦為同法第273 條之2 所明文。是
    此，卷附相關證據，本院均可採為證據，先此敘明。
二、認定犯罪事實所憑證據及理由─
  (一)訊據被告乙○○對於上揭事實於本院審理中供認不諱（參本
    院97年6 月19日準備程序筆錄及審理筆錄，即審卷第111 頁
    、第120 頁），而被告於事實欄所載時、地，為警查獲後所
    採集之尿液，經送往詮昕科技股份有限公司檢驗結果，確呈
    嗎啡陽性反應，有臺南市警察局第六分局調查乙○○涉嫌毒
    品案採驗尿液及年籍對照表、詮昕科技股份有限公司96年10
    月26日編號6A220092號濫用藥物尿液檢驗報告（參警卷第12
    頁，偵查卷第17頁）。
  (二)依據CLARKE'S ISOLATION AND IDENTIFICATION OF DRUGS第
    2 版記載，服用海洛因後24小時內約有服用量之80% 排泄於
    尿液中，其於尿液排出最長期限，受施用劑量、施用方式、
    個人體質及其代謝情況等因素影響，因個案而異，一般可檢
    出最長時限為海洛因服用後2 至4 日，有行政院衛生署管制
    藥品管理局91年9 月23日管檢字第109652號函釋在案，此為
    本院職務上已知之事實。本件被告供認於96年10月10日19時
    許起至20時許止之某時，在臺南市東區某廟宇廁所內，施用
    第一級毒品海洛因，嗣於相隔2 日，為警查獲所採集之尿液
    送請詮昕科技股份有限公司檢驗結果，其尿液確呈嗎啡陽性
    反應，依據前開函釋說明，認被告之任意性自白核與事實相
    符，應堪採信。
  (三)為警於前揭時、地所扣得之疑似第一級毒品，經送往高雄市
    立凱旋醫院鑑定結果，其中送驗粉末確含毒品海洛因成分，
    且驗前含袋重為0.192 公克、驗後含袋重為0.182 公克等情
    ，有高雄市立凱旋醫院96年10月16日高市凱醫驗字第5288號
    濫用藥物成品檢驗鑑定書附偵卷足據（參偵卷第11頁）。
  (四)查被告前於92年間因施用毒品案件，經臺灣臺南地方法院檢
    察署檢察官聲請本院以92年度毒聲字第991 號刑事裁定送勒
    戒處所觀察、勒戒執行完畢後，認無繼續施用毒品傾向，經
    臺灣臺南地方法院檢察署檢察官於92年6 月23日以92年度毒
    偵字第1036號為不起訴之處分確定等節，有臺灣高等法院被
    告前案紀錄表在卷足參。
  (五)綜上所述，被告前因犯毒品危害防制條例第10條之罪，經觀
    察勒戒執行完畢釋放後5 年內，再犯本件施用毒品犯行，事
    證明確，被告犯行堪以認定，應予依法論科。
三、論罪科刑之理由─
  (一)查海洛因係毒品危害防制條例第2 條第2 項第1 款所明定之
    第一級毒品，不得施用、持有。次按，犯毒品危害防制條例
    第10條施用第一級、第二級毒品之罪者，檢察官應聲請法院
    裁定，令被告入勒戒處所觀察、勒戒，經觀察、勒戒後，檢
    察官依據勒戒處所之陳報，認受觀察、勒戒人無繼續施用毒
    品傾向者，應即釋放，並為不起訴之處分；認受觀察、勒戒
    人有繼續施用毒品傾向者，檢察官應聲請法院裁定令入戒治
    處所強制戒治，其期間為6 個月以上，至無繼續強制戒治之
    必要為止，但最長不得逾1 年，強制戒治期滿，應即釋放，
    由檢察官為不起訴之處分；觀察、勒戒或強制戒治執行完畢
    釋放後，5 年內再犯第10條之罪者，應依一般刑事訴訟程序
    予以起訴論罪科刑，此觀諸毒品危害防制條例第20條第1 項
    、第2 項、第23條第1 項、第2 項規定自明。
  (二)本件被告既曾因施用毒品案件，經法院以裁定送勒戒處所觀
    察、勒戒執行完畢後，認無繼續施用毒品傾向，經臺灣臺南
    地方法院檢察署檢察官於92年6 月23日以92年度毒偵字第10
    36號為不起訴之處分，其於觀察勒戒執行完畢後5 年內再犯
    本件施用第一級毒品案件，依前述規定自應予以起訴論罪科
    刑。
  (三)核被告乙○○所為，係犯毒品危害防制條例第10條第1 項之
    施用第一級毒品罪。其施用第一級毒品海洛因前後，持有第
    一級毒品海洛因之低度行為，為其施用第一級毒品海洛因之
    高度行為所吸收，不另論其持有第一級毒品罪。
  (四)起訴書雖記載被告於96年10月12日22時10分為警查獲採尿送
    驗回溯26小時內之某時，在臺南地區某處，施用第一級毒品
    海洛因之犯行，惟公訴檢察官於本院97年6 月19日準備程序
    期日，依據被告當庭之供承，並參酌卷附濫用藥物尿液檢驗
    報告，確定施用時、地及方法，為96年10月10日19時許起至
    20時許止某時許，在臺南市東區某廟宇，以將第一級毒品海
    洛因置於注射針筒加水稀釋，再以針筒注射至體內之方式，
    施用第一級毒品海洛因（參本院前開準備程序筆錄第3 頁即
    審卷第111 頁），附此敘明。
  (五)被告前有如事實欄所示之前科紀錄及徒刑執行等情，有台灣
    高等法院被告前案紀錄表在卷可憑，其於5 年以內故意再犯
    本件有期徒刑以上之罪，為累犯，而應依刑法第47條第1 項
    規定，加重其刑。
  (六)本院審酌被告曾因施用毒品案件，經裁定送勒戒處所觀察、
    勒戒，其後並因施用毒品案件，入獄服刑，此有上開刑案資
    料足參，仍未戒除毒癮，復犯本件施用第一級毒品之犯行，
    顯見其無悔改之意，意志不堅，惟念其施用第一級毒品乃自
    戕一己之身體健康，尚未害及他人，犯罪後復坦承犯行，態
    度良好等一切情狀，量處如主文所示之刑。
  (七)扣案之毒品海洛因1 小包，為被告所有且供施用第一級、第
    二級毒品犯罪所用之物，業據被告於本院審理中供認不諱（
    參前開準備程序及審判期日筆錄），而其內盛裝者，確含第
    一級毒品海洛因，有前開鑑定通知書可參，既為第一級毒品
    海洛因，應依毒品危害防制條例第18條第1 項前段之規定，
    不問屬於犯人與否，均宣告沒收銷燬之；盛裝上開扣案毒品
    之空包裝袋，其內所含有之毒品，不論依何方法均無法將附
    著於袋內之毒品析離，此為本院職務上所已知者，均應整體
    視為查獲之第一級毒品海洛因，應依毒品危害防制條例第18
    條第1 項前段之規定，不問屬於犯人與否，均宣告沒收銷燬
    之。
  (八)扣案注射針筒1 支，亦為被告所有供其施用第一級毒品犯罪
    所用之物，亦據其自承明確，應併依刑法第38條第1 項第 2
    款規定宣告沒收。
四、適用之法律─
  (一)刑事訴訟法第299 條第1 項前段、第273 條之1 第1 項。
  (二)毒品危害防制條例第10條第1 項、第18條第1 項前段。
  (三)刑法第11條、第38條第1 項第2 款、第47條第1 項。
本案經檢察官甲○○到庭執行職務。
中    華    民    國    97    年    7     月    1     日
                      刑事第十三庭  法  官  張維君
以上正本證明與原本無異。
如不服本判決應於收受本判決後10日內向本院提出上訴書狀，並
應敘述具體理由。如未敘述上訴理由者，應於上訴期間屆滿後20
日內向本院補提理由書狀（均須按他造當事人之人數附繕本）「
切勿逕送上級法院」。
                                    書記官  黃傳鈞
中    華    民    國    97    年    7     月    3     日
附錄本案論罪科刑法條全文：
毒品危害防制條例第10條
施用第一級毒品者，處6 月以上5 年以下有期徒刑。
施用第二級毒品者，處3 年以下有期徒刑。


司法院資訊處製作；財團法人民間司法改革基金會備份。
